臺灣新北地方法院刑事判決
111年度金訴字第1250號
公  訴  人  臺灣新北地方檢察署檢察官
被      告  黃智楷


上列被告因違反洗錢防制法等案件，經檢察官提起公訴（111年
度偵字第12906號），因被告於準備程序中就被訴事實為有罪之
陳述，經告以簡式審判之旨，並聽取意見後，裁定進行簡式審判
程序，本院判決如下：
    主  文
黃智楷幫助犯洗錢罪，處有期徒刑貳月，併科罰金新臺幣伍仟元
，罰金如易服勞役，以新臺幣壹仟元折算壹日。緩刑貳年，並應
向被害人吳宥心支付新臺幣壹萬肆仟玖佰捌拾伍元之損害賠償。
    事  實
一、黃智楷依照其生活經驗與智識程度，知道若將金融帳戶資料
    隨意交給不認識的陌生人，可能會被拿去當成詐欺集團用來
    收受詐欺犯罪所得的人頭帳戶，並使詐欺集團成員可以隱匿
    身分提領款項，讓被害者的款項不知去向，竟仍為貪圖對方
    聲稱的高額報酬，縱使自己的帳戶真的變成詐欺集團的人頭
    帳戶也無所謂，而基於幫助詐欺、洗錢之不確定故意，於民
    國110年11月1日，將其申辦之中華郵政帳號00000000000000
    號帳戶（下稱郵局帳戶）之存摺、提款卡及密碼，以便利商
    店店到店貨運方式交付予真實姓名年籍不詳、LINE暱稱「陳
    怡嘉」之詐欺集團成員（下稱「陳怡嘉」）。而該詐欺集團
    成員於取得上開郵局帳戶之存摺、提款卡及密碼後，即共同
    意圖為自己不法之所有，基於詐欺取財之犯意聯絡，於110
    年11月3日21時8分許，喬裝買賣保養品賣家，撥打電話向吳
    宥心佯稱購物訂單設定錯誤，須依指示操作自動櫃員機云云
    ，致吳宥心陷於錯誤，而於110年11月3日22時35分許，匯款
    新臺幣(下同)1萬4,985元至上開郵局帳戶，旋遭提領一空。
    嗣吳宥心驚覺受騙而報警處理，始為警循線查悉上情。
二、案經吳宥心訴由高雄市政府警察局岡山分局轉由雲林縣警察
    局虎尾分局報告臺灣新北地方檢察署檢察官偵查起訴。
    理  由
壹、程序事項：
    本件被告黃智楷所犯係死刑、無期徒刑、最輕本刑為3年以
    上有期徒刑以外之罪，其於準備程序中就被訴事實為有罪之
    陳述，經法官告知簡式審判程序之旨，並聽取公訴人、被告
    之意見後，經本院合議庭裁定由受命法官獨任進行簡式審判
    程序。
貳、實體事項：
一、被告於本院準備程序及審理時對於上開事實已明白承認（本
    院卷第50頁、第57頁），與證人即告訴人吳宥心在警詢中的
    指述情節一致，並有被告與「陳怡嘉」、LINE暱稱「黃藝淇
    」之LINE通訊軟體對話紀錄、7-ELEVEN貨態查詢系統截圖、
    被告郵局帳戶之客戶基本資料、郵政存簿儲金立帳申請書、
    客戶歷史交易清單、告訴人吳宥心提出之手機來電紀錄、臺
    銀網路銀行轉帳交易簡訊截圖、臺灣銀行存摺封面及內頁交
    易明細影本等資料可以佐證（111年度偵字第12906號卷第7
    至23頁、第25至28頁、第43頁、第55頁、第84頁反面），足
    見被告上開自白與事實相符，可以採信。本件事證明確，被
    告犯行可以認定，應該依法論罪處罰。
二、論罪科刑：
　㈠罪名：
　　被告的行為，構成刑法第30條第1項前段、同法第339條第1
    項之幫助詐欺取財罪，以及刑法第30條第1項前段、洗錢防
    制法第14條第1項之幫助洗錢罪。
  ㈡刑之減輕：
　　1.被告不是親手實施詐欺、洗錢犯罪之人，僅是提供人頭帳
      戶便利詐欺集團實施犯罪，為幫助犯，其對於犯罪之支配
      程度較低，法律上之可責性也較輕，可依刑法第30條第2
      項之規定，減輕其刑。
　　2.被告於本院審理時自白洗錢犯行，應依洗錢防制法第16條
      第2項之規定，減輕其刑，並遞減之。
　㈢競合：
　　被告以一個提供帳戶的行為同時觸犯上開2罪，為想像競合
    犯，應依刑法第55條之規定，從較重之幫助洗錢罪處斷。
  ㈣量刑：
　　審酌被告學歷為高職畢業，智識程度不低，卻仍貪圖報酬，
    輕易將自己的金融機構帳戶資料交給陌生人使用，幫助詐欺
    集團對告訴人施詐，並使詐欺集團得以隱匿身分，使檢警難
    以追查犯罪所得之下落，更造成告訴人受有1萬4,985元之財
    產損害，被告所為應該予以處罰。又考量被告犯後能坦承犯
    行，並且願全額賠償告訴人所受損害，犯後態度良好，可以
    作為量刑之有利因素，以及被告現擔任保全，有正當職業，
    無人需其撫養之家庭狀況等一切情狀，量處如主文所示之刑
    ，並諭知罰金易服勞役之折算標準。
　㈤緩刑：
　　被告未曾因故意犯罪受有期徒刑以上刑之宣告，有臺灣高等
    法院被告前案紀錄表可查，本次因一時糊塗而觸犯刑法，犯
    後已知坦承犯行，並表明願意全額賠償告訴人所受損害，犯
    後態度良好，其受本次判刑的教訓，應該知道不可再將個人
    金融資料交付他人，而無再犯之虞。為避免短期自由刑之弊
    ，促使被告自新，並督促被告能賠償告訴人所受損害，爰依
    刑法第74條第1項第1款之規定，宣告緩刑2年，並依同條第2
    項第3款之規定，命被告應向告訴人支付1萬4,985元之損害
    賠償。若被告未能履行上開緩刑所附負擔而情節重大，其緩
    刑之宣告即可能遭撤銷，附此敘明。
　㈥沒收：
　　本案告訴人遭詐騙的款項，均已遭詐欺集團成員提領一空，
    被告並無保有上開贓款，也沒有證據可認被告有因而獲得相
    關報酬，因此並無犯罪所得可資沒收。
據上論斷，應依刑事訴訟法第273條之1第1項、第299條第1項前
段，判決如主文。
本案經檢察官陳旭華偵查起訴，由檢察官盧祐涵到庭執行公訴。
中　　華　　民　　國　　111 　年　　9 　　月　　20　　日
                  刑事第十六庭  法　官  黃志中
上列正本證明與原本無異。
如不服本判決，應於判決送達後20日內敘明上訴理由，向本院提
出上訴狀 (應附繕本) ，上訴於臺灣高等法院。其未敘述上訴理
由者，應於上訴期間屆滿後20日內向本院補提理由書「切勿逕送
上級法院」。
                                書記官　黃莉涵
中　　華　　民　　國　　111 　年　　9 　　月　　22　　日
附錄本案論罪科刑法條全文：
中華民國刑法第30條
（幫助犯及其處罰）
幫助他人實行犯罪行為者，為幫助犯。雖他人不知幫助之情者，
亦同。
幫助犯之處罰，得按正犯之刑減輕之。

中華民國刑法第339條
（普通詐欺罪）
意圖為自己或第三人不法之所有，以詐術使人將本人或第三人之
物交付者，處5年以下有期徒刑、拘役或科或併科50萬元以下罰
金。
以前項方法得財產上不法之利益或使第三人得之者，亦同。
前二項之未遂犯罰之。

洗錢防制法第2條
本法所稱洗錢，指下列行為：
一、意圖掩飾或隱匿特定犯罪所得來源，或使他人逃避刑事追訴
    ，而移轉或變更特定犯罪所得。
二、掩飾或隱匿特定犯罪所得之本質、來源、去向、所在、所有
    權、處分權或其他權益者。
三、收受、持有或使用他人之特定犯罪所得。

洗錢防制法第14條
有第二條各款所列洗錢行為者，處7年以下有期徒刑，併科新臺
幣5百萬元以下罰金。
前項之未遂犯罰之。
前二項情形，不得科以超過其特定犯罪所定最重本刑之刑。